【裁判字號】    92,再易,87
【裁判日期】    920731
【裁判案由】    履行契約
【裁判全文】
臺灣高等法院民事判決                              九十二年度再易字第八七號
    再審  原告  增田製造股份有限公司
    法定代理人  廖美笑
    再審  被告  台陽股份有限公司
    法定代理人  顏惠忠
右當事人間，因履行契約事件，再審原告對於中華民國九十二年五月二十三日本院九
十二年度重再字第一一號確定判決、及中華民國九十二年三月十八日本院九十年度重
上更(一)字第四六號確定判決，提起再審之訴，本院判決如左：
    主      文
再審之訴駁回。
再審訴訟費用由再審原告負擔。
    事實及理由
一、再審原告提起本件再審之訴主張中華民國九十二年五月二十三日本院九十二年度
    重再字第一一號確定判決 (以下稱再審確定判決) ，有適用民事訴訟法第四百九
    十六條第一項第一款、第二百八十六條顯有錯誤之再審事由，無非以本院再審確
    定判決，認中華民國九十二年三月十八日本院九十年度重上更 (一) 字第四六號
    確定判決 (以下稱確定判決) ，未依再審原告聲明之證據予以調查，致本院原確
    定判決認定事實錯誤，其有消極不適用民事訴訟法第二百八十六條「當事人聲明
    之證據，法院應為調查」之規定，有民事訴訟法第一項第一款適用法規顯有錯誤
    之再審事由，竟以本院原確定判決未依民事訴訟法第二百八十六條之規定調查證
    據，係屬調查證據不周、判決不備理由，非屬民事訴訟法第四百九十六條第一項
    第一款之適用法規顯有錯誤之再審事由，駁回再審原告之訴，其有適用民事訴訟
    法第四百九十六條第一項第一款規定之顯有錯誤之再審事由等情為其論據。
二、經查再審原告主張本院原確定判決消極不適用民事訴訟法第二百八十六條之規定
    ，對於再審原告聲請調查之證據不予調查，致本院原確定判決認定事實錯誤，而
    為再審原告敗訴判決，係屬民事訴訟法第四百九十六條第一項適用法規顯有錯誤
    等語，惟查：民事訴訟法第四百九十六條第一項第一款所謂「適用法規顯有錯誤
    」者，係指確定裁判所適用之法規顯然不合於法律規定，或與司法院現尚有效及
    大法官會議之解釋，或最高法院尚有效之判例顯然違反者而言，不包括認定事實
    錯誤、漏未審酌證據、取捨證據失當及裁判不備理由之情形在內。故若法院表示
    之法律上見解，尚無法規判解可據者，不得指為適用法律顯有錯誤，最高法院五
    十七年度台上字第一○九一號、六十年度台再字第一七○號、六十三年度台上字
    第八八○號著有判例、及六十九年度台再字第一三一號、八十年度台上字第一三
    二六號等裁判意旨足供參照。再審原告主張本院原確定判決對於再審原告聲請調
    查之證據，未依民事訴訟法第二百八十六條之規定予以調查，致認定事實錯誤，
    而為其敗訴判決，依前揭最高法院判例、裁判意旨，尚難認其有民事訴訟法第四
    百九十六條第一項第一款適用法規顯有錯誤之再審事由，充其量，或有同條項第
    十三款「當事人發見未經斟酌之證物或得使用該證物者」之再審事由，但仍應以
    再審原告所主張未經調查之證據，如經斟酌可受較有利益裁判者為限之限制，非
    憑再審原告主觀上之認識而謂有民事訴訟法第四百九十六條第一項第十三款之再
    審事由。
三、從而，本院前揭再審確定判決以本院前揭原確定判決顯無民事訴訟法第四百九十
    六條第一項第一款「適用法規顯有錯誤」規定之再審事由，適用民事訴訟法第五
    百零二條第二項之規定，判決駁回再審原告之再審之訴，尚難認其適用民事訴訟
    法第四百九十六條第一項第一款之規定，顯有錯誤；再審原告以本院前揭再審確
    定判決有適用民事訴訟法第四百九十六條第一項第一款規定之顯有錯誤之再審事
    由，提起本件再審之訴，顯無再審理由，應依民事訴訟法第五百零二條第二項規
    定，不經言詞辯論予以駁回。
據上論結，本件再審之訴顯無理由，爰判決如主文。
中      華      民      國    九十二    年      七      月    三十一    日
                              民事第十二庭
                                  審判長法  官  林  丁  寶
                                        法  官  林  恩  山
                                        法  官  陳  博  享
右正本係照原本作成。
不得上訴。
中      華      民      國    九十二    年      八      月      四      日
                                        書記官  鄭  靜  如


司法院資訊處製作；財團法人民間司法改革基金會備份。
